最高法院刑事裁定　　　　　　　一○○年度台抗字第七二一號
抗　告　人　練錫忠
上列抗告人因違反公職人員選舉罷免法案件，不服台灣高等法院
台中分院中華民國一○○年六月三十日駁回聲請再審之裁定（一
○○年度聲再字第一○九號），提起抗告，本院裁定如下：
    主  文
抗告駁回。
    理  由
本件原裁定以：抗告人練錫忠於原審法院聲請意旨略稱，抗告人
於民國九十八年間初次參與苗栗縣縣議員選舉，可能得罪競選對
手人馬即前里長劉琨明，且抗告人之競選總幹事邱昱翔又到處宣
稱未來要選里長，因而被檢舉以新台幣（下同）二千元買票賄選
，其實並無實證。又抗告人之競選總幹事邱昱翔被檢方傳訊，害
怕惹事上身，因而聲稱所謂賄款五、六萬元係由抗告人所支付，
然實係抗告人陸續支付邱昱翔之工資及邱昱翔於九十八年八月十
三日向抗告人借款三萬元，作為選務上之週轉金，此有現金支出
傳票三紙足憑，抗告人實無賄選之行為，乃原審僅憑抗告人之競
選總幹事邱昱翔之供詞即行判決，實係冤枉，足見本案有新證據
，爰依刑事訴訟法第四百二十條第一項第六款規定，依法提起再
審云云。惟按刑事訴訟法第四百二十條第一項第六款所謂發見確
實之新證據，係指該證據於事實審法院判決前已經存在，為法院
、當事人所不知，不及調查斟酌，至其後始行發見，且就證據本
身形式上觀察，固不以絕對不須經過調查程序為條件，但必須顯
然可認為足以動搖原有罪確定判決，而為受判決人無罪、免訴、
免刑或輕於原判決所認罪名之判決者為限。故受理聲請再審之最
後事實審法院，應就聲請再審理由之所謂「新證據」，是否具備
事實審判決前已經存在，為法院、當事人所不知，事後方行發見
之「嶄新性」（或稱「新規性」），及顯然足以動搖原有罪確定
判決，應另為無罪、免訴、免刑或輕於原判決罪名之「顯然性」
（或稱「確實性」）二要件，加以審查，為判斷應否准予開始再
審之準據，二者不可或缺，否則即不能據為再審之原因。本件原
確定判決對於形成抗告人有罪判決之心證，已依據卷內資料予以
指駁及說明綦詳。雖抗告人於聲請再審時提出現金支出傳票三紙
，然以該現金支出傳票製作日期分別為九十八年七月十五日、八
月十三日、八月某日等情為形式上觀之，可見縱有該現金支出傳
票，亦係在原確定判決九十九年十月十三日判決前即已存在，並
非為抗告人所不知，並不具有「嶄新性」，且由該現金支出傳票
形式上觀察，亦無顯然可認為足以動搖原有罪確定判決而具「顯
然性」之情形。再審聲請意旨無非係就原確定判決證據如何採酌
認定之爭執，惟證據之調查，係屬法院之職權，而法院就調查證
據之結果，本於自由心證之原則，而為斟酌取捨，原確定判決既
已就抗告人涉案之證據、如何認定其違法之理由，予以審酌認定
，並於理由欄中敘明，而其證據之取捨並無違反論理或經驗法則
，即難認其所為之論斷係屬違法。且再審聲請人所指上開證據，
不具有「嶄新性」、「顯然性」，與前揭法條所稱之「新證據」
要件不符，難認合於刑事訴訟法第四百二十條第一項第六款所定
再審要件，所為再審之聲請，為無理由，乃予駁回，經核於法並
無不合。抗告意旨仍執前詞，對原裁定已說明之事項，漫事指摘
原裁定不當，難認為有理由，應予駁回。
據上論結，應依刑事訴訟法第四百十二條，裁定如主文。
中    華    民    國  一○○  年    九    月   十五   日
                      最高法院刑事第十二庭
                          審判長法官  黃  正  興  
                                法官  許  錦  印  
                                法官  林  瑞  斌  
                                法官  陳  春  秋  
                                法官  謝  靜  恒  
本件正本證明與原本無異
                                      書  記  官  
中    華    民    國  一○○  年    九    月   二十   日
                                                      Ｅ